【裁判字號】    96,簡上,242
【裁判日期】    970128
【裁判案由】    公共危險
【裁判全文】
臺灣新竹地方法院刑事判決            96年度簡上字第242 號
上  訴  人
即  被  告  甲○○
上列上訴人即被告因公共危險案件，不服本院新竹簡易庭於中華
民國96年9 月19日所為之96年度竹交簡字第1042號刑事簡易判決
（聲請簡易判決處刑案號：臺灣新竹地方法院檢察署96年度速偵
字第1648號）提起上訴，本院管轄第二審之合議庭判決如下：
    主  文
原判決撤銷。
甲○○犯不能安全駕駛動力交通工具罪，累犯，處拘役肆拾伍日
，如易科罰金，以新臺幣貳仟元折算壹日。
    事實及理由
壹、構成犯罪事實：
    甲○○明知服用酒類或其他相類之物後，將使其駕駛車輛時
    之注意力減低、反應能力變慢而危及其他用路人之行車往來
    安全，竟於民國96年8 月26日中午12時許起至下午1 時許，
    在新竹市孔子廟旁飲用啤酒約1 瓶後，已因之意識模糊、注
    意力無法集中、欠缺通常注意能力，而無安全駕駛車輛之能
    力，猶自該處騎乘車牌號碼BCX-163 號重型機車，欲前往新
    竹市○○里○○路，嗣於同日下午5 時15分許，甲○○沿新
    竹市○○路由南往北方向行駛，行經新竹市○○路○ 段384
    巷巷口時，因酒後意識模糊、操控力減弱，致不慎撞擊前方
    同向行駛由乙○○所駕駛車牌號碼8P－0882號自用小客車，
    造成乙○○所駕駛之車輛後保險桿受損。嗣經警據報前往處
    理，並於同日下午5 時33分許，以酒精測定器當場測試甲○
    ○呼氣之酒精濃度，竟高達每公升0.86毫克，始悉上情。
貳、認定犯罪事實所根據的證據及理由：
一、程序部分：
    按傳聞法則之重要理論依據，在於傳聞證據未經當事人之反
    對詰問予以核實，乃予排斥，惟若當事人已放棄對原供述人
    之反對詰問權，於法院審判時表明同意該等傳聞證據可作為
    證據，基於證據資料愈豐富，愈有助於真實發現之理念，並
    貫徹刑事訴訟法修法加重當事人進行主義之精神，確認當事
    人對於證據能力有處分權之制度，傳聞證據經當事人同意作
    為證據，法院認為適當者，亦得為證據。另當事人對於傳聞
    證據表示「沒有意見」，而未於言詞辯論終結前聲明異議（
    Without Objection ），應視為已有將該等傳聞證據採為證
    據之同意，此刑事訴訟法第159 條之5 定有明文。本案被告
    於本院審理程序中已表示對本院所提示調查之卷內人證物證
    之證據能力沒有意見，迄本院辯論終結前，被告亦未爭執本
    案證據之證據能力，依刑事訴訟法第159 條之5 第2 項之規
    定，應視為被告已同意本案相關之傳聞證據均可作為證據，
    本院斟酌本案卷內之證據並非非法取得，亦無證明力明顯過
    低之情形，且經本院於審判期日依法進行證據之調查、辯論
    ，被告於訴訟上之程序權，已受保障，前開各該證據，均得
    採為證據，先予敘明。
二、實體部分：
（一）被告甲○○於警局詢問時之供述及檢察官偵查中、本院
      準備程序、審理程序訊問時之自白。
（二）證人乙○○於警詢時之證述。
（三）道路交通事故現場圖、道路交通事故調查報告表（一）、
      （二）各1 份及交通事故現場照片4 幀在卷可證。
（四）汽機車駕駛人酒後生理協調平衡檢測紀錄表、刑法第185
      條之3 案件測試觀察紀錄表、新竹市警察局交通事故當事
      人酒精測定紀錄表暨酒精濃度檢測值、新竹市警察局舉發
      違反道路交通管理事件通知單影本各1 份附卷可憑。
、撤銷改判的理由：
一、被告甲○○上訴意旨略以：請准易處被告緩刑或以義工勞務
    代之，因被告已無工作收入，無法支付罰金，且已年邁，不
    適於勞獄刑期，希望可以判輕一點等等。
（一）經查，量刑的輕重及緩刑之宣告，屬事實審法院得依職權
      自由裁量之事項，苟已斟酌刑法第57條各款所列情狀而未
      逾越法定刑度，且未宣告緩刑，不得遽指為違法。且在同
      一犯罪事實與情節，如別無其他加重或減輕之原因，下級
      審量定之刑，亦無過重或失輕之不當情形，則上級審法院
      對下級審法院之職權行使，原則上應予尊重。
（二）本件被告甲○○所犯修正前刑法第185 條之3 服用酒類不
      能安全駕駛動力交通工具而駕駛罪（適用修正前刑法第18
      5 條之3 的理由，詳如後述），係屬法定刑1 年以下有期
      徒刑、拘役或3 萬元以下罰金之罪，原審之量刑並未逾越
      法定刑的範圍而為刑罰之諭知。且被告確有酒醉駕車之前
      科，再犯本件酒醉駕車犯行，實屬可責，又被告前因故意
      犯罪受有期徒刑4 月之宣告，並於92年9 月16日易科罰金
      執行完畢（詳如後述），非5 年以內未曾因故意犯罪受有
      期徒刑以上刑之宣告者，不符合刑法第74條得宣告緩刑之
      要件，則被告未能具體指摘原審判決量刑及未予宣告緩刑
      有何違背法令之情事，進而請求撤銷原判決改判較輕刑度
      及宣告緩刑，尚屬無據。
二、原審據以論罪科刑，固為卓見，惟查被告為累犯（詳如後述
    ），應依刑法第47條第1 項規定加重其刑，原審疏未審酌此
    點，於法自有違誤，上訴人上訴意旨指摘原判決有所不當，
    雖無理由，但原審判決既有上開違誤，自應由本院將原判決
    撤銷改判。
三、不受不利益變更禁止原則之限制：按由被告上訴者，第二審
    法院不得諭知較重於原審判決之刑，但因原審判決適用法條
    不當而撤銷之者，不在此限，刑事訴訟法第370 條定有明文
    。是本件雖係由被告提起上訴，然原審既有前引漏未論以累
    犯之適用法條不當，自不受不利益變更禁止原則之限制。
肆、自為判決的論罪科刑理由：
一、按行為後法律有變更者，適用行為時之法律。但行為後之法
    律有利於行為人者，適用最有利於行為人之法律，刑法第 2
    條第1 項定有明文。經查，本件被告行為後刑法第185 條之
    3 業於97年1 月2 日修正公布，並於同月4 日施行；被告行
    為時刑法第185 條之3 規定：「服用毒品、麻醉藥品、酒類
    或其他相類之物，不能安全駕駛動力交通工具而駕駛者，處
    1 年以下有期徒刑、拘役或3 萬元以下罰金（罰金之貨幣單
    位改為新臺幣，並提高為3 倍）」；修正後之刑法第185 條
    之3 則規定：「服用毒品、麻醉藥品、酒類或其他相類之物
    ，不能安全駕駛動力交通工具而駕駛者，處1 年以下有期徒
    刑、拘役或科或併科15萬元以下罰金」。是修正後，刑法第
    185 條之3 之服用酒類不能安全駕駛動力交通工具而駕駛罪
    ，除將罰金刑最高額上限由新臺幣9 萬元提高至新臺幣15萬
    元外，並增訂併科罰金主刑之規定，比較修正前、後之刑法
    第185 條之3 ，自以行為時即修正前之規定較有利被告，爰
    依刑法第2 條第1 項前段規定，適用修正前刑法第185 條之
    3 論處。又修正後之規定係以適用行為時法為原則，因此原
    判決雖未及比較適用，然上訴本院後，經比較新舊法，行為
    後之法律並非較有利於行為人，仍應適用行為時法，則原判
    決適用行為時法即無不當，自不構成撤銷之事由，附此敘明
    。
二、論罪：
（一）被告甲○○所為，係犯修正前刑法第185 條之3 服用酒類
      不能安全駕駛動力交通工具而駕駛罪。
（二）累犯：被告前曾於91年12月間，因妨害風化案件，經本院
      於92年8 月5 日，以92年度訴字第74號刑事判決判處有期
      徒刑4 月，嗣於92年8 月18日確定，並於92年9 月16日易
      科罰金執行完畢等情，有臺灣高等法院被告前案紀錄表及
      刑案資料查註紀錄表各1 份為證，其於5 年以內故意再犯
      本件有期徒刑以上之罪，為累犯，應依刑法第47條第1 項
      規定，加重其刑。
三、科刑：審酌被告前於92年8 月間已曾因酒醉駕駛行為，經本
    院於92年9 月5 日，以92年度竹北交簡字第165 號刑事簡易
    判決判處罰金（銀元）1 萬9,000 元，嗣於92年9 月22日確
    定，並於92年11月11日罰金1 次繳清執行完畢，竟不知警惕
    ，再次服用酒類不能安全駕駛之情形下，酒精濃度高達每公
    升0.86毫克，仍貿然騎乘機車上路，且因而肇事，嚴重危及
    道路交通安全，缺乏尊重其他用路人生命、財產安全之觀念
    等情，兼衡被告之智識程度、素行、所生危害，及犯罪後坦
    承犯行等一切情狀，量處如主文所示之刑，並諭知易科罰金
    之折算標準，以資懲儆。
伍、適用法律的依據：
一、程序法方面：刑事訴訟法第455 條之1 第1 項、第3 項、第
    369 條第1 項前段、第370 條但書、第364 條、第299 條第
    1 項前段。
二、實體法方面：刑法第2 條第1 項前段、第47條第1 項、第41
    條第1 項前段，修正前刑法第185 條之3 ，刑法施行法第1
    條之1 第1 項、第2 項但書，判決如主文。
本案經檢察官郭進昌到庭執行職務。
中    華    民    國    97    年    1     月    28    日
                  刑事第四庭審判長法  官  林秋宜
                                  法  官  劉兆菊
                                  法  官  馮俊郎
以上正本證明與原本無異。
本件判決不得上訴。
中    華    民    國    97    年    1     月    29    日
                                  書記官  鄧雪怡
附錄本案論罪科刑實體法條全文：
修正前刑法第185 條之3 ：
服用毒品、麻醉藥品、酒類或其他相類之物，不能安全駕駛動力
交通工具而駕駛者，處1 年以下有期徒刑、拘役或3 萬元以下罰
金。（罰金之貨幣單位改為新臺幣，並提高為3 倍）


司法院資訊處製作；財團法人民間司法改革基金會備份。
